【裁判字號】    98,交抗,1808
【裁判日期】    980731
【裁判案由】    違反道路交通管理處罰條例
【裁判全文】
臺灣高等法院交通事件裁定            98年度交抗字第1808號
抗告人即
受處分人    甲○○
上列抗告人因違反道路交通管理處罰條例案件，不服臺灣板橋地
方法院中華民國98年6 月22日所為裁定（98年度交聲字第633 號
、第634 號）提起抗告，裁定如下：
    主   文
抗告駁回。
    理  由
一、抗告意旨略謂：其對北監蘆字第裁46-AEX460911號、第裁46
    -AEX460912號之裁決結果無法接受，且證人之陳述有不合情
    理之處，希望再次開庭與證人當面釐清案情云云。
二、按機器腳踏車駕駛人或附載座人未依規定戴安全帽者，處駕
    駛人新臺幣500 元罰鍰，道路交通管理處罰條例第31條第5
    項定有明文。次按汽車駕駛人，駕駛汽車有違反本條例之行
    為，經交通勤務警察或依法令執行交通稽查任務人員制止時
    ，不聽制止或拒絕停車接受稽查而逃逸者，除按各該條規定
    處罰外，處新臺幣3,000 元以上6,000 元以下罰鍰，並記違
    規點數1 點，同條例第60條第1 項、第63條第1 項第1 款亦
    分別有明文。又同條例第85條第1 項規定：「本條例之處罰
    ，受舉發違反道路交通管理事件之受處罰人，認為受舉發之
    違規行為應歸責他人者，應於舉發違反道路交通管理事件通
    知單應到案日期前，檢附相關證據及應歸責人相關證明文件
    ，向處罰機關告知應歸責人，處罰機關應即另行通知應歸責
    人到案依法處理。逾期未依規定辦理者，仍依本條例各該違
    反條款規定處罰」。
三、經查：
  (一)本件抗告人即受處分人甲○○所有之車號CIV-593 號重型機
    車於民國98年1 月4 日中午12時11分許行經臺北市○○路○
    段、昆陽街口處時因有「機車駕駛人未依規定戴安全帽」及
    「違反處罰條例之行為，拒絕停車接受稽查而逃逸」之違規
    行為，經臺北市警察局南港分局執勤員警逕行舉發，並經原
    處分機關以受處分人違反道路交通管理處罰條例第31條第6
    項及60條第1 項之規定分別裁處罰鍰新臺幣（下同）500 元
    及3,000 元，並依同條例第63條第1 項記違規點數1 點在案
    。
  (二)證人即本件舉發之員警乙○○於原審調查時具結證稱：當天
    是98年1 月4 日上午11時至13時擔服取締行人違規勤務，伊
    當時身穿制服，手上帶有哨子和指揮棒，在臺北市○○路○
    段與昆陽街口於12時11分發現一輛重型機車，車號CIV-593
    ，駕駛人未戴安全帽，當時伊站在南港路3 段18號前，伊就
    以舉手方式揮手攔停，違規人當時並不理會，直接直行到南
    港路3 段、昆陽街口，因為該路口為Ｔ字型，右邊沒有路口
    ，只能左轉昆陽街，伊就徒步過去要再次攔停該機車，但旁
    邊有民眾出聲說：警察來了，該輛車就直行南港路逃逸，伊
    和該輛機車最近的距離約5 公尺，當時可以清晰看到該車的
    車牌號碼，就記載在整本舉發單的封面，當時記下時間、車
    號、地點，回隊之後再以電腦查詢車籍資料，確認非贓車之
    後，伊才填寫舉發單通知單。伊可以確認這整個過程中，伊
    所看到的是同一部機車，並沒有誤認其他機車，機車騎士大
    約60幾歲，瘦瘦的，是男性，當時車上只有他一個人等情（
    見原審卷第28頁）。按交通規則之違反，其所需之舉證狀態
    稍縱即逝，除設有感應照相之路口外，事後無法還原現場狀
    態，拒絕停車接受稽查而逃逸者之情形亦同，職是，舉發當
    時現場之值勤員警自屬交通案件之重要證人。參酌員警執行
    公務時，本身即受有行政懲處責任之監督，且其到庭具結作
    證，更係以刑事責任擔保其證言之真實性，本件舉發員警乙
    ○○與受處分人間並無何身分利害業務關係，當無嫌隙，衡
    諸情理應無甘冒偽證罪刑責風險而故意設詞構陷受處分人，
    且依證人之明確證述，佐以證人所庭呈現場照片2 幀、電腦
    資料查詢記錄簿、勤務分配表，難認於本件舉發有誤。此外
    並無任何證據可證其有何捏造事實違法取締之不法情事，而
    受處分人亦未就執勤員警之舉發有誤提出具體證據以供調查
    ，本院認員警本於維護交通秩序、安全職責所為之取締，當
    屬合法、正確之舉發。受處分人僅於事後空言否認上開違規
    行為，或臆測另有他人偽造車牌，所辯尚無足採。本件車號
    CIV-593 號重型機車駕駛人確有未戴安全帽及拒絕停車接受
    稽查而逃逸之違規行為，洵堪認定。受處分人未於應到案日
    期前陳明實際駕駛人，原處分機關援引道路交通管理處罰條
    例第85條第1 項規定裁罰車輛所有人即受處分人，於法即無
    不合，受處分人所辯，並無可採，依法即應以所有人為處罰
    對象，不以受處分人本人駕駛車輛為必要。從而，本件違規
    情節明確，原處分均無違誤，原審因認受處分人聲明異議均
    無理由，而予駁回，核無不當。受處分人提起抗告雖請求再
    次開庭與證人當面釐清案情云云，惟證人已於原審陳述明確
    ，原審並予受處分人質問之機會，本院認已無必要。參酌舉
    發警員證述其攔停該輛機車時，與該機車最近之距離約5 公
    尺，其當時清晰看到該車車牌號碼後即將車號、時間、地點
    記載於舉發單簿本封面，在其返回隊上後復以電腦查詢車籍
    資料，並確認非贓車後，始掣單逕行舉發受處分人之違規行
    為，告發程序尚難認有何違法之處，受處分人執前詞提起抗
    告，核無理由，應予駁回。
據上論結，應依道路交通管理處罰條例第89條、道路交通案件處
理辦法第26條，刑事訴訟法第412 條，裁定如主文。
中    華    民    國    98    年    7     月    31    日
                  刑事第十五庭審判長法  官  吳昭瑩
                                    法  官  張傳栗
                                    法  官  李正紀
以上正本證明與原本無異。
不得再抗告。
                                    書記官  鄭信昱
中    華    民    國    98    年    7     月    31    日


司法院資訊處製作；財團法人民間司法改革基金會備份。
